【裁判字號】    97,裁,1966
【裁判日期】    970327
【裁判案由】    優惠存款
【裁判全文】
最  高  行  政  法  院  裁  定
                                     97年度裁字第01966號
抗  告  人  甲○○兼附表所示.
訴訟代理人  李漢中律師
上列抗告人與相對人銓敘部間優惠存款事件，對於中華民國96年
4月30日臺北高等行政法院95年度訴字第2655號裁定提起抗告，
本院裁定如下︰
    主  文
抗告駁回。
抗告訴訟費用由抗告人負擔。
    理  由
一、按抗告法院認抗告為不合法或無理由者，應為駁回抗告之裁
    定。
二、本件原裁定以：人民因中央或地方機關之違法行政處分，認
    為損害其權利或法律上之利益，經依訴願法提起訴願而不服
    其決定者，得向高等行政法院提起撤銷訴訟，為行政訴訟法
    第4條第1項所規定。倘對於不得提起訴願之非行政處分，經
    訴願機關為不受理之決定後，復提起行政訴訟，乃不備起訴
    之要件，顯非合法。本件抗告人等28人均為退休公務人員，
    不服相對人民國95年1年17日修訂退休公務人員公保養老給
    付金額優惠存款要點（下稱公保優存要點）第3點之1，提起
    訴願，經公務人員保障暨培訓委員會為復審不受理之決定，
    遂提起行政訴訟。查公保優存要點係相對人為規範人事機構
    辦理公保養老給付優惠存款事項，為規範機關內部秩序運作
    ，所訂之一般抽象性規定，核屬行政程序法第159條第2項第
    1款規定之行政規則。相對人係於95年1月17日銓敘部部退一
    字第0952585550號函增訂發布公保優存要點第3點之1條文，
    並定自95年2月16日實施。而上開函係相對人將修訂之公保
    優存要點第3點之1，以主管機關行文中央暨地方各主管機關
    人事機構轉知所屬，核屬機關間之行文，並非對人民所為直
    接發生法律效果之單方行政行為，亦非對抗告人之主張有所
    准駁，難謂屬於行政處分。復審機關為不受理之決定，並無
    不合。抗告人對之提起行政訴訟，顯非合法，因將抗告人之
    訴駁回，經核於法並無違背。
三、按行政程序法第92條規定：「本法所稱行政處分，係指行政
    機關就公法上具體事件所為之決定或其他公權力措施而對外
    直接發生法律效果之單方行政行為。」「前項決定或措施之
    相對人雖非特定，而依一般性特徵可得確定其範圍者，為一
    般處分，適用本法有關行政處分之規定。有關公物之設定、
    變更、廢止或其一般使用者，亦同。」依此規定，行政處分
    係行政機關就個別具體事件所為之行政行為，此即行政處分
    與行政命令主要區別所在，故行政行為之對象為不特定多數
    人，且其內容為一般、抽象之規範者，為行政命令；若行政
    行為之對象為特定多數人，且其內容為個別具體事件者，即
    屬行政處分。經核相對人95年1月17日銓敘部部退一字第095
    2585550號函增訂發布公保優存要點第3點之1條文，並定自
    95年2月16日實施，係屬發生法規範效力之一般、抽象之規
    定，並非行政處分。抗告論旨，復執前詞，主張上開要點係
    屬一般處分，得提起撤銷訴訟云云，指摘原裁定不當，求予
    廢棄，難認有理由，應予駁回。又上開要點既非行政處分，
    則該要點之規定是否違反憲法上人民權利之保障及公權力行
    使是否涉及人民信賴利益應予保護之法益，即非本院所應審
    究，附此指明。
四、依行政訴訟法第104條、民事訴訟法第95條、第78條、第85
    條第1項前段，裁定如主文。
中    華    民    國    97    年    3     月    27    日
                    最高行政法院第四庭
                        審判長法官  鍾  耀  光
                              法官  鄭  小  康
                              法官  姜  仁  脩
                              法官  王  德  麟
                              法官  黃  清  光
以  上  正  本  證  明  與  原  本  無  異
中    華    民    國    97    年    3     月    27    日
                              書記官  王  史  民


司法院資訊處製作；財團法人民間司法改革基金會備份。
